臺灣臺南地方法院刑事判決　　　　　　 95年度交訴字第258號
公　訴　人　臺灣臺南地方法院檢察署檢察官
被　　　告　丁○○
上列被告因公共危險案件，經檢察官提起公訴（94年度偵字第
14282號），本院判決如下：
    主  文
丁○○無罪。
    理  由
一、公訴意旨略以：丁○○於民國94年9月9日晚上11時20分許，
    駕駛車號UP-3420號自小客車，沿國道1號高速公路由北往南
    行駛，行經該路302公里處時（臺南縣麻豆鎮轄），因緊急
    煞車，致其後方由甲○○所駕駛之車號ZT-2098號自小客車
    ，雖緊急煞車，仍因而發生追撞，甲○○因此受有腹壁挫傷
    之傷害（過失傷害部分經檢察官另為不起訴之處分）。詎丁○○肇事後，竟未下車為必要之救護，且未留下任何資料，
    逕自駕車離去，經甲○○一路追趕並閃示大燈示意其停車，
    丁○○均置之不理，嗣追至臺南（仁德）交流道下，始攔下
    停等紅燈之丁○○。案經甲○○告訴及國道公路警察局第四
    警察隊報請臺灣臺南地方法院檢察署檢察官偵查起訴，認被
    告丁○○涉犯刑法第185條之4之肇事逃逸罪，並引用道路交
    通事故調查報告表（一）、（二）、道路交通事故現場圖及
    告訴人甲○○受傷之診斷證明書，資為其論罪之依據。
二、按犯罪事實應依證據認定之，無證據不得認定犯罪事實，刑
    事訴訟法第154條第2項定有明文。又認定不利於被告之事實
    ，須依積極證據，茍積極證據不足為不利於被告事實之認定
    時，即應為有利於被告之認定，更不必有何有利之證據，最
    高法院30年上字第816號著有判例可資參照。次按不能證明
    被告犯罪者，應諭知無罪之判決，刑事訴訟法第301條第1項
    亦定有明文。又刑法第185條之4之肇事逃逸罪，以處罰肇事
    後逃逸之駕駛人為目的，俾促使駕駛人於肇事後能對於被害
    人及時救護，以減少死傷，是該罪之成立只以行為人有駕駛
    動力交通工具肇事，致人死傷而逃逸之事實為已足，至行為
    人對肇事有否過失則非所問，固為最高法院目前一貫之見解
    （參照最高法院91年度臺上字第3776號、93年度臺上字第8
    號、93年度臺上字第2625號、93年度臺上字第5599號、94年
    度臺上字第6090號刑事判決），然此乃以有期待可能性為前
    提，茍客觀上別有事由，無法期待被告於事故發生後，立即
    下車處理，自不能因此即認定被告有逃逸之意思，即與刑法
    第185條之4之肇事逃逸罪有間，而不得以該罪相繩。
三、訊據被告丁○○固不否認其有在上開時、地與告訴人甲○○
    發生車禍，且其並未當場下車處理，惟辯稱：「本件是告訴
    人未保持安全距離，從後追撞我的，我才是被害人，我當時
    會離開是因為當時在高速公路上已是夜晚11點半，而且肇事
    地點剛好道路在拓寬中，我怕後面來車會再追撞，所以才開
    車離開，而且被害人也跟在我後面離開，並且用車輛的大燈
    對我閃照，我就開到仁德的交流道，那邊有紅綠燈，路邊有
    一片空地，我就停在那邊，被害人的車隨後也過來，我停好
    車，先過去跟被害人講現在應如何處理，他說他是律師，他
    已經報警了，我們就在該處等候警察來處理，而且當時被害
    人也沒有告訴我他有受傷，從他的外表也看不出他有受傷」
    。又辯稱：「當時前面的車緊急煞車，我車就跟著緊急煞車
    ，我車仍撞上去，但力量很小，前車就從內側車道轉到外側
    車道，而下麻豆交流道離開，而我車尚未完全煞停時，被告
    就從後方追撞上來，力量很大，我的後車廂蓋子已無法打開
    ，全部凹陷下去」。「肇事路段很暗，又是深夜，如果我們
    停在那邊的話，有可能後面的車追撞上來，造成二次傷害，
    當我們駛離才3分鐘，他就從後方對我們閃大燈，我們已經
    減速，兩車之間可說沒有其他車輛可介入，我們的目的，是
    要讓他跟著到一個適當的地點再處理，當我們下仁德交流道
    之後就有個紅綠燈了，我們想跑也無處可跑，且紅綠燈過後
    有個空地，所以我們想在那邊等警察來處理，我沒有肇事逃
    逸的意思」等語。
四、經查：
(1)、被告丁○○於94年9月9日晚上11時20分許，駕駛UP-3420號
    自小客車（當時其車上尚載有其配偶戊○○、其子丙○○、
    姪女己○○），沿國道1號高速公路由北往南行駛，行經該
    路302公里處時（臺南縣麻豆鎮轄），係因前方不詳車號之
    自小客車忽然緊急煞車，其見狀亦煞車減速但仍煞車不及而
    追撞前車，嗣後方告訴人甲○○所駕駛之ZT-2098號自小客
    車再自後追撞被告所駕駛之UP-3420號自小客車，告訴人甲○○因此受有腹壁挫傷之傷害（過失傷害部分經檢察官另為
    不起訴之處分），有道路交通事故調查報告表（一）、（二
    ）、道路交通事故現場圖（並未繪製車道及車輛肇事位置圖
    ，僅在「肇事經過摘要欄」為肇事經過之摘要記載）及臺南
    市立醫院出具之告訴人甲○○受傷之診斷證明書、臺灣臺南
    地方法院檢察署檢察官95年10月23日94年度偵字第14282號
    不起訴處分書各1份及UP-3420號自小客車與ZT-2098號之自
    小客車之照片各2張附卷可稽。
(2)、證人即告訴人甲○○於本院96年3月5日審理時證稱：本案在
    高速公路上所發生的追撞事件，其車與前面被告之車於肇事
    前保持幾個車之間隔距離，因那個地方沒有路燈，肇事時又
    是晚上，其無法判斷當時保持多遠的距離，肇事前其有看到
    被告車輛之後車燈，但其仍然無法判斷間隔幾個車身，距離
    多少公尺。並稱前面車輛的後車燈亮起之後，其認為是踩煞
    車，而非靜止的，所以其只是稍微踩煞車，等其發現前車是
    靜止狀態時，要緊急煞車已來不及而撞上。肇事前其沒有看
    碼表，正常的話，其車速約在1百公里。該路段當時在拓寬
    ，發生事故的車道是獨立的車道，右邊的兩線可下去麻豆，
    其與被告發生事故的地方是在最內線的車道，沒有辦法閃避
    （並當庭繪製現場相關位置圖附卷）。事故發生後，被告沒
    有下車處理，其在到達安定交流道之前，就一直對被告閃燈
    示意被告停車，其從後面追趕被告之車輛，當時兩車相距大
    約三輛小客車的距離，經過新市收費站的時候，其沒有對被
    告按鳴喇叭示意他停車，且其一路上都沒有對被告按鳴喇叭
    。下了仁德交流道之後，被告剛好停等紅燈，其就繞道到被
    告之車頭前面，用其車頭擋住被告的車頭，將被告攔下。原
    來的事故發生地點，旁邊沒有無路肩或其他寬闊地方，其車
    追撞被告之車輛，撞擊力道很大，以致其車頭引擎蓋都已經
    隆起，水箱也破了。
(3)、本件車禍肇事責任經檢察官送請臺灣省臺南區車輛行車事故
    鑑定委員會鑑定結果認為：「一、丁○○、不明車等部份：
    （一）丁○○駕駛小客車，未保持安全距離，未注意車前狀
    況，追撞前車，為肇事原因。（二）不明車無肇事因素。
    二、丁○○、甲○○等部份：（一）甲○○駕駛小客車，未
    保持安全距離，未注意車前狀況，追撞前車，為肇事原因。
    （二）丁○○無肇事因素。」，有該會95年3月22日臺南區
    950154號鑑定意見書1份附卷可稽。嗣經檢察官再送請臺灣
    省車輛行車事故覆議鑑定委員會覆議結果認為：「照臺南區
    車鑑會之鑑定意見，惟意見二、（一）文詞改為：甲○○夜
    晚駕駛自小客車，疏未注意車前狀況且未與前車保持行車安
    全距離，追撞前方已肇事在先之車輛，為肇事原因。」，有
    該會95年6月19日府覆議字第0950100368號函附卷可稽。按
    汽車行駛高速公路，前後兩車間之行車安全距離，在正常天
    候下，小型車依車輛速率之每小時公里數值除以2（單位為
    公尺），例如車輛時速1百公里，前後兩車間之最小行車安
    全距離，小型車為50公尺，高速公路交通管制規則第6條第1
    項、第2項定有明文及例示。依甲○○上開(2)之證述，其車
    速約為1百公里，則其所駕駛之ZT-2098號自小客與前面被告
    所駕駛之UP-3420號自小客車，前後兩車間之行車安全距離
    ，至少要保持50公尺，其顯然未保持行車安全距離。又依其
    上開(2)之證述，其已發現前面被告採煞車，後車燈亮起，惟
    其認為被告踩煞車是非靜止的，所以其只是稍微踩煞車，等
    其發現前車是靜止狀態要緊急煞車已來不及而撞上之情形而
    言，顯然其疏未注意車前狀況而誤判情勢而未作完全有效之
    煞車動作。就甲○○之車輛追撞被告之車輛之部分，上開鑑
    定意見認甲○○追撞被告之車輛為肇事原因，被告無肇事因
    素，核屬可採。
(4)、證人即被告之配偶戊○○於本院96年3月5日審理時證稱：「
    事故發生後我們都很緊張，告訴人又用大燈對我們閃爍，當
    時又是晚上，我們不曉得後面車上是何人，是否是黑道人士
    ，我們會怕，我告訴我先生車開慢點，讓對方跟著，後來到
    仁德交流道時，告訴人是否有以車擋住我們的車，因是晚上
    ，我不清楚，但是他有下車跟我們講，說兩車相撞，為何逃
    逸，並說他已經報警了，剛好旁邊有空地，我們就在那邊等
    警察來處理」。並證稱事故發生後被告有開車經過新市收費
    站未下車處理是因下仁德交流道後人比較多，在那邊處理比
    較安全等語。
(5)、證人戊○○上開(4)之證言核與被告所辯之情節相符，且依證
    人即告訴人甲○○上開(2)之證述，肇事地點係在國道1號高
    速公路上，該地點沒有路燈，肇事時又是晚上，該路段當時
    在拓寬，發生事故的車道是獨立的車道，右邊的兩線可下去
    麻豆，其與被告發生事故的地方是在最內線的車道，旁邊沒
    有路肩或其他寬闊地方，沒有辦法閃避。按高速公路非比一
    般之道路，高速公路有行車最高時速及最低時速之限制，主
    要係為保持高速公路之行車快速、流暢，因此在高速公路上
    之行車速度均極為快速，若在夜間發生車禍，即使有路肩可
    以暫停，亦極為危險，容易遭違規行車之駕駛人追撞或擦撞
    ，遑論本件車禍發生時是晚上，又無路燈，且肇事之地點又
    係在施行拓寬之獨立車道，旁邊沒有路肩或其他寬闊地方可
    以停車，若後面有來車即無法閃避，自難苛求被告立即下車
    處理。又甲○○於車禍發生後，固受有腹壁挫傷之傷害，惟
    從外表看不出來，且車禍發生後其復能一路追趕被告之車輛
    並閃示大燈，其傷勢並無必須立即需人救助始能避免身體或
    生命遭受重大危害之情形。再者，車禍發生後甲○○就一直
    對被告閃示大燈，示意被告停車，然在高速公路發生車禍糾
    紛而被持刀或持槍追殺之情況，於新聞報導時有所聞，在無
    法下車（已如上述）之情況下，以及在夜間無法辯識對方駕
    駛人及其背景之情況下，被告車內有載有妻、兒、姪女，內
    心難免害怕親人遭遇不測之禍，其選擇暫勿立即處理，待到
    安全及人多之地點再為處理，乃屬人之常情，亦屬合理正當
    之行為。又依甲○○上開(2)之證述，車禍發生後，其一直從
    後面追趕被告之車輛，當時兩車保持大約三輛小客車的距離
    ，核與證人戊○○上開(4)之證述「我告訴我先生車開慢點，
    讓對方跟著」等語相符，足見被告於車禍發生後自始即無逃
    逸之意思，亦足以證明被告顯然有到安全及人多之地點再為
    處理之意思。
五、綜上所述，在車禍發生後要求被告立即下車處理，客觀上並
    無期待可能性。在主觀上，被告於車禍發生後自始即無逃逸
    之意思，並且有到安全及人多之地點再為處理之意思。此外
    ，又查無其他積極證據足以證明被告應成立刑法第185條之4
    之肇事逃逸罪，自應為無罪之諭知。
據上論斷，應依刑事訴訟法第301條第1項，判決如主文。
本案經檢察官乙○○到庭執行職務
中　　華　　民　　國　　96　　年　　3 　　月　　19  　日
　　　　 　　　  交通法庭審判長法　官　陳顯榮
                               法　官　柯顯卿
                               法　官　林勝利
以上正本證明與原本無異。
如不服本判決，應於判決送達後10日內，向本院提出上訴狀。
　　　　　　　　　　　　　　 　書記官　陳金堂
中　　華　　民　　國　　96　　年　　3 　　月　　19  　日
